【裁判字號】    98,消債抗,5
【裁判日期】    980430
【裁判案由】    損害賠償
【裁判全文】
臺灣臺中地方法院民事裁定             98年度消債抗字第5號
抗  告  人  甲○○
上當事人聲請清算事件，抗告人對於民國97年12月10日本院97年
度消債清字第53號所為裁定提起抗告，本院裁定如下：
    主  文
抗告駁回。
抗告費用新台幣壹仟元由抗告人負擔。
    理  由
一、本件抗告意旨略以：原裁定認定抗告人有奢侈浪費之消費行
    為，屬可歸責於抗告人而致負擔過重債務，惟抗告人係因遭
    不法吸金而落得以卡養卡之困境，如依先前與最大債權銀行
    協商每月還款金額新臺幣（下同）21,282元，實無法維持最
    低基本生活。原裁定以抗告人上開信用卡消費明細，認定抗
    告人開銷均屬浪費、奢侈之消費，而認為可歸責於抗告人之
    毀諾原因，實有未盡調查之情，為此爰請求廢棄原裁定云云
    。
二、按債務人對於金融機構因消費借貸、自用住宅借款、信用卡
    或現金卡契約而負債務，在聲請更生或清算前，應提出債權
    人清冊，以書面向最大債權金融機構請求協商債務清償方案
    並表明共同協商之意旨，消費者債務清理條例第151條第1項
    定有明文。次按債務人與金融機構協商成立者，不得聲請更
    生或清算，但因不可歸責於己之事由，致履行顯有重大困難
    者，不在此限；本條例施行前，債務人依金融主管機關協調
    成立之中華民國銀行公會會員辦理消費金融案件無擔保債務
    協商機制與金融機構成立之協商，準用前項之規定，同條例
    第151條第5項、第6項分別定有明文。揆諸其立法理由可知
    ，債務清償方案成立後，固由債務人按其條件履行，惟需於
    其後發生情事變更，在清償期間收入或收益不如預期，致該
    方案履行困難甚或履行不能，因不可歸責於己，始能聲請更
    生或清算，此項規定旨在避免債務人任意毀諾已成立之協商
    ，濫用更生或清算之裁判上債務清理程序，蓋以債務清償方
    案係經當事人行使程序選擇權所為之債務清理契約，債務人
    應受該成立之協議所拘束，債務人既已與金融機構協商成立
    ，如認該協商方案履行有其他不適當情形，自仍應再循協商
    途徑謀求解決。
三、經查：
  (一)抗告人於消費者債務清理條例施行前之民國95年8 月，就其
    積欠各金融機構之無擔保債務，利用金融主管機關協調成立
    之中華民國銀行公會會員辦理消費金融案件無擔保債務協商
    機制，與各債權銀行成立協商，約定自95年8 月起，分240
    期，利率4.25％，每月21,282元，依各債權銀行債權金額比
    例清償債務，有協議書乙份在卷可查。
  (二)抗告人聲請清算，主張其自96年10月起毀諾之原因，係因抗
    告人現收入約28,527元，抗告人育有2 名子女，需繳納兩名
    幼子之學雜費，如扣除繳納協商金額，剩餘款項將無法維持
    最低基本生活，致履行顯有重大困難云云。惟查95年協商成
    立時，抗告人95年之所得收入亦為每月約28,527元，其收入
    情形，在與最大債權銀行達成協商前後並無顯著不同，此有
    財政部中區國稅局95年度綜合所得稅各類所得資料清單及稅
    務電子閘門資料查詢表在卷可憑；而抗告人扶養子女之生活
    費用之支出，均顯屬債務人於協商成立前已存在或可合理預
    見其發生之情事，且協商當時抗告人之收入扣除生活費用後
    ，明顯已不足繳付協商金額，但抗告人既仍同意依協商之內
    容，且亦依約繳納至96年10月間，顯見抗告人除收入外，應
    另有其他資金來源，足堪負荷其每月應還之債務，尚不能以
    抗告人每月收入低於其依協商應清償之借款及生活必要費用
    之總額，即認抗告人有不可歸責於己之事由。
  (三)故抗告人既與債權銀行成立協商，自不得任由抗告人毀諾，
    濫用債務清理程序，若抗告人認該原協商方案有其他不適情
    形，即應再循協商途徑，由債權銀行重新評估債務人之資力
    、債信及還款計劃以謀求解決。況經本院向安泰商業銀行股
    份有限公司函查：抗告人曾為債務協商毀諾戶，是否能再申
    請協商？是否可能成立協議？據覆略以：「查相對人 (即抗
    告人甲○○)為95 年債務協商毀諾戶，依規定該毀諾戶得辦
    理『個別協商一致性協議』，故懇請鈞院諭令相對人盡速與
    本行聯繫協談並提供該協商所需之資料，待有協議結果後函
    知鈞院知悉。」等語。則依前揭說明，抗告人既仍得辦理「
    個別協商一致性協議」，自應再循協商途徑謀求解決，方謂
    為適法。
  (四)另抗告人抗告意旨稱原裁定以抗告人信用卡消費明細，認定
    抗告人開銷均屬浪費、奢侈之消費，而認為可歸責於抗告人
    之毀諾原因，實有未盡調查之情云云，然查經核卷內所附上
    開消費明細，上開消費紀錄均係於95年8 月協商前之消費，
    均非協商後之行為，是該消費行為實與毀諾之原因無涉，且
    為協商成立前已存在之情事，自亦與不可歸責於己之事由致
    履行顯有重大困難之要件不符。
四、綜上所述，本件實難認抗告人有何不可歸責於己之事由，致
    履行顯有重大困難之情事，其清算之聲請與前開規定不相符
    合。從而，原審裁定駁回抗告人清算之聲請，核無違誤，抗
    告意旨猶執前詞，指摘原裁定不當，求予廢棄另為裁定，為
    無理由，應予駁回。
五、據上論結，本件抗告為無理由，依消費者債務清理條例第15
    條、民事訴訟法第495 條之1 第1 項、第449 條第1 項、第
    95條、第78條，裁定如主文。
中    華    民    國    98    年    4     月    30    日
              民事第四庭   審判長    法  官  王  銘
                                     法  官  呂麗玉
                                     法  官  郭佳瑛
上為正本係照原本作成
本裁定不得再抗告。
中    華    民    國    98    年    4     月    30    日
                                     書記官  黃鴻鑑


司法院資訊處製作；財團法人民間司法改革基金會備份。
